臺灣桃園地方法院刑事判決
111年度易字第273號
公  訴  人  臺灣桃園地方檢察署檢察官
被      告  葉佳斌





上列被告因毒品危害防制條例案件，經檢察官聲請以簡易判決處
刑（110年度偵字第27821號），本院受理後認不得逕以簡易判決
處刑，改行通常程序審理，判決如下：
　　主　文
葉佳斌無罪。
    理　由
一、公訴意旨略以：被告葉佳斌明知海洛因屬毒品危害防制條例
    第2條第2項第1款所列管之第一級毒品，不得無故持有，竟
    基於持有海洛因之犯意，無故持有第一級毒品海洛因，嗣於
    民國110年5月9日凌晨1時5分許，葉佳斌駕駛車牌號碼000○0
    000號自用小客車（下稱本案汽車），行經桃園市○○區○○路0
    0號前，因交通違規為警攔查，並於上開車輛副駕駛座門邊
    查獲並扣得海洛因1小包（含袋毛重0.4058公克、淨重0.181
    0公克），因認被告涉犯毒品危害防制條例第11條第1項之持
    有第一級毒品罪嫌等語。
二、按犯罪事實應依證據認定之，無證據不得認定犯罪事實，又
    不能證明被告犯罪者，應諭知無罪之判決，刑事訴訟法第15
    4條第2項、第301條第1項分別定有明文。
三、公訴意旨認被告涉犯毒品危害防制條例第11條第1項之持有
    第一級毒品罪嫌，無非係以㈠被告於警詢及偵訊時之供述、㈡
    桃園市政府警察局中壢分局扣押物品目錄表、㈢扣案之毒品
    及臺北榮民總醫院毒品成分鑑定書等為其主要論據。
四、訊據被告固坦承於前開時、地為警自本案汽車副駕駛座查獲
    扣案毒品之事實，惟否認有何持有第一級毒品犯行，辯稱：
    案發當日我駕駛本案汽車搭載女友林怡吟及另一名姓名、年
    籍不詳之女性友人（下稱友人A），林怡吟坐在後座，友人A
    坐在副駕駛座。為警攔查時林怡吟及友人A均下車，遭查扣
    裝有毒品之包包應係林怡吟或友人A其中一人的，但我無法
    確定是何人的，因為她們在下車時將該包包掉在車上等語。
五、經查：
　　㈠公訴意旨認被告葉佳斌成立持有毒品犯行，係因本案發當
      時為深夜時分，常情而言女性不會隨意乘坐陌生男性之車
      輛，且被告既讓友自己之女友坐在後座，卻讓友人A坐於
      副駕駛座，應係知悉該友人A之真實身分，故雖扣案毒品
      係在本案汽車副駕駛座查獲，但被告應係與該友人A共同
      持有上開毒品。
　　㈡毒品危害防制條例所稱「持有」毒品，其基於所有權之意
      而占有，固屬之，縱非具所有權，仍必須行為人於主觀上
      對該毒品有執持占有之意思，且客觀上並已將之置於自己
      實力得為支配之狀態，始足當之。如僅係偶然短暫經手，
      主觀上欠缺為自己執持占有之意思，客觀上亦無將之置於
      自己實力支配下之狀態，既對之無執持占有之意思與行為
      ，自與應評價為犯罪行為之「持有」有別（最高法院110
      年度台上字第5780號刑事判決參照）。
　　㈢案發當日警員見本案汽車違規闖越紅燈後，隨即駕上尾隨
      追逐，本案汽車行至桃園市○○區○○路00號前時，副駕駛座
      突開車門，2名女子自副駕駛座下車後分頭逃逸，警車上
      之警員中1人留在現場控制本案汽車之駕駛（即被告葉佳
      斌），另1人追捕逃逸之女子（將其控制逮捕後確認為林
      怡吟），另1女子（即友人A）則不知去向，此有桃園市政
      府警察局中壢分局自強派出所警員出具之職務報告在卷可
      佐（見臺灣桃園地方檢察署110年度毒偵字第4014號卷第4
      5頁、本院桃簡字卷第29頁），足見案發時被告確係本案
      汽車之駕駛人無誤。
　　㈣警員控制被告及林怡吟後，隨即向被告表示要查看本案汽
      車內之情況，並與被告一同走向本案汽車副駕駛座毀要求
      被告打開車門，被告將本案汽車副駕駛座車門打開後，隨
      即在副駕駛座座椅右側靠後區域與車門間發現有一黑色小
      包（見本院易字卷第52頁），被告將該黑色小包交予警員
      ，經警員檢視後發現其中藏有毒品及吸食器當即扣案，並
      向被告尋問該黑色小包之持有人身分，被告則向警員稱該
      黑色小包係原坐於副駕駛座之人（即友人A）所有，但不
      知其真實身分，此有本院111年5月23日勘驗筆錄在卷可佐
      （見本院易字卷第49至52頁）。依上開勘驗結果所示，警
      員查獲扣案毒品之位罝既在副駕駛座靠近車門之處，而該
      區域並不在駕駛座伸手可及之範圍內，故難認被告對該黑
      色小包有實力支配之可能。
　　㈤所謂共同持有，必須對持有之行為有共同犯意聯絡與行無
      分擔，檢察官雖以被告所持辯詞有不符常情之處而認被告
      應確知友人A之真實身分。然就上述黑色小包之體積以觀
      ，應可輕易收藏於隨身之背包、提袋甚至衣物之口袋內，
      因此縱令被告確實知悉友人A之真實身分，檢察官仍無提
      出任何積極證據足以證明被告在同意搭載友人A時，主觀
      上已確知其持有扣案之毒品且有與友人A共同持有上開毒
      品之意思，自不能遽以該罪相繩。
六、綜上所述，本案依公訴人所提出之證據，尚不足達於通常一
    般之人均不致有所懷疑，而得確信被告確有起訴書所指持有
    第一級毒品犯行之程度，自屬不能證明被告犯罪，應為其無
    罪之諭知。
據上論斷，應依刑事訴訟法第452條、第301條第1項，判決如主
文。
本案經檢察官許炳文聲請以簡易判決處刑，檢察官朱秀晴、王珽
顥到庭執行職務。
中　　華　　民　　國　　111 　年　　8 　　月　　24　　日

                  刑事第一庭　審判長法　官　鄭吉雄

                                    法　官　曾雨明

                                    法　官　楊奕泠
以上正本證明與原本無異。
如不服本判決應於收受判決後20日內向本院提出上訴書狀，並應
敘述具體理由。其未敘述上訴理由者，應於上訴期間屆滿後20日
內向本院補提理由書(均須按他造當事人之人數附繕本)「切勿逕
送上級法院」。 
　　　　　　　　　　　　　　　     書記官　卓爾潔　　　　　
中　　華　　民　　國　　111 　年　　8 　　月　　24　　日